【裁判字號】    89,訴,2668
【裁判日期】    891229
【裁判案由】    損害賠償
【裁判全文】
臺灣臺中地方法院民事判決  八十九年訴字第二六六八號
    原      告    丙○○
    兼法定代理人  甲○○
    被      告    乙○○
    訴訟代理人    王素珍律師
右當事人間，請求損害賠償事件，本判決如左：
    主      文
被告應給付原告丙○○新台幣壹拾貳萬元，給付原告甲○○新台幣捌萬元，及均自民
國八十九年九月十四日起至清償日止，按年息百分之五計算之利息。
原告其餘之訴駁回。
訴訟費用由被告負擔三分之一，餘由原告負擔。
本判決關於原告勝訴部分，於原告丙○○以新台幣肆萬元，原告甲○○以新台幣貳萬
元供擔保後，得假執行；但被告如於假執行程序實施前，以新台幣壹拾貳萬元為原告
丙○○，以新台幣捌萬元為原告甲○○預供擔保，得免為假執行。
原告其餘假執行之聲請駁回。
    事      實
甲、原告方面：
一、聲明：被告應給付原告丙○○、甲○○各新台幣（下同）三十萬元，及自起訴狀
    繕本送達翌日起至清償日止，按年息百分之五計算之利息；並願供擔保請准為假
    執行宣告。
二、陳述：
（一）被告乙○○與原告甲○○原本為夫妻，原告丙○○則為二人婚後所育，因被告
      婚後嗜賭成性，脾氣暴躁，動輒出言辱罵毆打原告二人，或無端將原告丙○○
      鎖入房內任其挨餓受凍，甚或將其抱至樓上作拋下狀或出言恐嚇原告甲○○欲
      離婚，且時常無故將原告甲○○驅離家中，原告二人生活痛苦不堪卻仍勉強隱
      忍，嗣於民國八十八年五月八日因原告娘家親人思念原告丙○○，原告甲○○
      徵得婆婆即被告母親同意下返家探視，被告知悉後竟不滿而尾隨而至，強令原
      告等立即返家，因其態度惡劣遭原告家人喝止，被告又至廚房拿取菜刀，一手
      持刀一手抱原告丙○○，以加害生命之事恫嚇原告甲○○稱如不返家，即欲殺
      害原告全家，並與原告二人同歸於盡等語，致原告甲○○心生畏懼，致生危害
      於安全，被告並出手傷害原告丙○○，刑事部分業經本院以八十九年度易字第
      一八八六號刑事判決處被告有期徒刑六月在案。
（二）原告甲○○與被告因主、客觀上已無法繼續維持婚姻，為尋求自我人格尊嚴之
      維護，於八十九年三月提起離婚訴訟後，兩造已協議離婚，並由原告甲○○行
      使對原告丙○○權利義務之行使與負擔，被告亦未依約給付每月五千元之扶養
      費。
（三）被告忝為人夫、人父卻不顧情義，不盡扶養、照護幼女之義務，原告甲○○遭
      其以上開恐嚇行為之不堪手段對付下，其精神上所受痛苦不言可諭；另原告丙○○年僅二歲非但無法獲得父親疼愛，竟遭父親傷害，其稚嫩心中傷痕亦難撫
      平，爰依法就原告二人所受精神上痛苦，考量兩造資力等因素，訴請被告各給
      付原告三十萬元。
三、證據：提出本院八十九年度易字第一八八六號刑事判決書、診斷證明書等影本及
    戶籍謄本各一份，照片四張，並聲請訊問證人吳玉珠及函查被告財產資料。
乙、被告方面：
一、聲明：駁回原告之訴及假執行之聲請；如受不利判決，並願供擔保請准免為假行
    。
二、陳述：
（一）否認有原告所稱恐嚇及傷害事實，且原告甲○○婚後不幫忙作家事，幾乎天天
      回娘家，被告亦從不賭博，是原告臨訟謊稱被告嗜賭成性；另被告婚後從未毆
      打原告，對原告丙○○亦疼愛有加，原告起訴狀所載並非事實。
（二）八十八年五月八日當天是原告甲○○不留下幫忙家中拜拜，執意返回娘家，被
      告才至其娘家要求原告甲○○返並要求抱回女兒，因原告甲○○母親強拉原告
      丙○○，才致原告丙○○受傷，其並未傷害女兒，否則何以事發之後原告甲○○仍攜女返家與被告共同生活，至於兩造後來離婚等情事並非本件重點。
（三）被告涉嫌恐嚇案件雖經刑事判決確定，為關於為撫津賠償仍應斟酌兩造身分、
      地位、教育、經濟能力等關係，被告僅國中畢業從事水電工作，收入不定，目
      前收入約三萬元，尚須扶養父母及女兒即原告丙○○，原告請求之金額亦屬過
      高。
三、證據：提出各類所得扣繳暨免扣繳憑單影本一份及郵政國內匯款執據影本五份。
    理      由
一、本件原告主張被告乙○○係原告甲○○之夫，二人有家庭暴力防治法第三條第一
    款所定之家庭成員關係，其等因家庭生活意見不合，時有糾紛，被告遂於八十八
    年五月八日，因不滿原告甲○○攜女即原告丙○○返回台中縣大里市○○○街十
    七巷一號娘家，乃尾隨原告甲○○、丙○○至上址後，要求原告甲○○攜女即原
    告丙○○偕同返家，因其態度惡劣遂遭原告甲○○及其娘家家人出言喝止，被告
    竟至廚房取菜刀，一手持刀一手抱丙○○，以加害生命之事對原告甲○○恫稱，
    如原告甲○○不返家，即欲與原告甲○○、丙○○同歸於盡等語，致甲○○心生
    畏懼，致生危害於安全，刑事部份業經本院以被告犯恐嚇罪（亦屬家庭暴力防治
    法第二條第二項所定家庭暴力罪）而判處有期徒刑陸月，如易科罰金以參佰元折
    算壹日，緩刑參年，緩刑期內付保護管束，並禁止實施家庭暴力行為及禁止對甲○○為直接或間接之騷擾、接觸之事實，業據原告提出本院八十九年度易字第一
    八八六號刑事判決書影本一份為證，被告對該以犯恐嚇罪經判處罪刑在案之事實
    既不爭執，其仍空言否認有恐嚇原告甲○○之行為，所辯自屬無據。
二、其次，原告丙○○主張被告於上開時地亦有對其為傷害行為，及此傷害罪部分告
    訴逾期，業經公訴人為不起訴處分在案之事實，業據其提出前開刑事判決書、診
    斷證明書等影本各一份附卷供佐，而當時亦在場之證人即原告甲○○母親經與原
    告甲○○隔離訊問後，其所證稱：「... 當天被告一來就先上樓然後下樓到廚房
    拿菜刀直接跑到二樓，我跟上去看到被告抱著小孩，說要把小孩摔死就去撞牆壁
    ，我和原告有跪著求他，當時我就看到小孩的額頭和臉頰有受傷紅腫... 」等情
    ，與原告甲○○陳述之情節復屬相符，足見被告有上開傷害原告丙○○之行為甚
    明；況被告所辯稱原告丙○○所受傷勢係因遭原告甲○○母親拉扯所致一節，觀
    諸該診斷證明書所記載原告丙○○頭部外傷、顏面擦傷之傷勢，亦難認係拉扯中
    所造成；是此部份被告所辯，亦無足採。
三、按因故意或過失不法侵害他人之權利者，負損害賠償責任；又不法侵害他人之身
    體、健康、名譽、自由、信用、隱私、貞操，或不法侵害其他人格法益而情節重
    大者，被害人雖非財產上之損害，亦得請求賠償相當之金額，民法第一百八十四
    條第一項前段、第一百九十五條第一項分別定有明文。本件被告乙○○有對原告
    甲○○之恐嚇行為、對原告丙○○之傷害行為，係不法侵害原告之人格法益、身
    體健康，既經認定，其對於原告分別因而所受之非財產上損害，自應負賠償責任
    。本院分別審酌原告丙○○年僅二歲餘，被告為其父親卻因與母親即原告甲○○
    爭吵等故，不法侵害其身體健康等情節，且被告事後亦未坦認行為，原告丙○○
    所承受之精神上痛苦非小；而原告甲○○與被告本係夫妻關係，因感情不睦被告
    竟以恐嚇之方式不法侵害原告甲○○人格法益之情節，及被告自承擔任水電工作
    ，每月收入約三萬元，並有各類所得扣繳暨免扣繳憑單影本一份可參，原告丙○○尚待被告及原告甲○○共同扶養，原告甲○○則年約二十六歲尚有相當工作能
    力之情形，認原告丙○○請求之精神慰撫金以壹拾貳萬元、原告甲○○請求之慰
    撫金則以捌萬元為相當，逾此數額之請求，則無理由。
四、從而，原告分別依侵權行為之法律關係，請求被告賠償原告丙○○壹拾貳萬元，
    賠償原告甲○○捌萬元，及均自起訴狀繕本送達之翌日即八十九年九月十四日起
    至清償日止，按法定利率年息百分之五計算之遲延利息，洵屬有據，自應准許；
    逾此部分之請求，為無理由，應予駁回。
五、兩造均陳明願供擔保以代釋明，分別請准為假執行宣告或免為假執行，就原告勝
    訴部分均無不合，爰各酌定相當之擔保金額予以准許；其餘假執行之聲請，則因
    訴之駁回而失所附麗，不予准許。
六、本件事證已臻明確，兩造其餘主張陳述及所提之證據，均毋庸再予審酌，附此敘
    明。
七、據上論結，本件原告之訴為一部有理由，一部無理由，依民事訴訟法第七十九條
    但書、第八十五條第一項前段、第三百九十條第二項、第三百九十二條，判決如
    主文。
中      華      民      國    八十九    年     十二     月    二十九    日
                                臺灣臺中地法院民事第一庭
~B法      官  林麗真
右為正本，係照原本作成。
如對本判決上訴，須於判決送達後廿日內向本院提出上訴狀
中      華      民      國    八十九    年     十二     月    二十九    日
~B法院書記官


司法院資訊處製作；財團法人民間司法改革基金會備份。
